【裁判字號】    98,易,1271
【裁判日期】    981019
【裁判案由】    傷害
【裁判全文】
臺灣板橋地方法院刑事判決              98年度易字第1271號
公  訴  人  臺灣板橋地方法院檢察署檢察官
被      告  乙○○
上列被告因傷害案件，經檢察官提起公訴（98年度偵字第9904號
），本院判決如下：
    主  文
乙○○犯傷害罪，處有期徒刑伍月，如易科罰金，以新臺幣壹仟
元折算壹日。扣案割刀壹支沒收。
    事  實
一、乙○○不滿前任女友甲○○分手後，甲○○另與丙○○交往
    ，於民國98年3 月31日12時55分許，前往甲○○受僱臺北縣
    泰山鄉○○路○ 段8 號之五洲加油站談判，試圖規勸甲○○
    回心轉意，惟甲○○未予理會，遂請男友丙○○發動機車一
    同離去，詎乙○○心生不滿，竟持放置於丙○○機車上之安
    全帽，朝丙○○後腦毆打，繼而徒手毆打並抓傷丙○○臉部
    ，致丙○○受有後腦杓腫痛、臉部多處瘀青、破皮等傷害（
    傷害部分未據告訴），同在現場工作之丁○○見狀上前勸阻
    ，乙○○竟基於傷害丁○○之犯意，突然持所有藏放於衣袖
    內，平日供工作使用長約15公分、刀片尖端有尖銳半月形勾
    狀之鋼製鋒利割刀1 支，朝丁○○之腹部劃過1 刀，致丁○○受有腹壁裂傷即左側股部撕裂傷18公分之傷害，嗣於同日
    13時10分許，員警據報前往處理，當場扣得上開割刀1 支，
    而得悉上情。
二、案經丁○○訴由臺北縣政府警察局新莊分局移送臺灣板橋地
    方法院檢察署檢察官偵查起訴。
    理  由
一、證據能力部分：
(一)本件檢察官所提以下傳聞證據，除證人甲○○、丙○○、丁○○於警詢及偵查中之證述外，檢察官及被告於本院審理中
    ，均同意列為證據；本院審酌其餘證據之取得過程並無瑕疵
    ，與待證事實具有關聯性，且證明力非明顯過低，依刑事訴
    訟法第159 條之5 第1 項之規定，認均具有證據能力。
(二)證人甲○○、丙○○、丁○○向檢察官所為陳述之證據能力
    ：按被告以外之人於偵查中向檢察官所為陳述，除顯有不可
    信之情況者外，得為證據，刑事訴訟法第159 條之1 第2 項
    定有明文。經查：本件檢察官偵查中，證人甲○○、丙○○
    證述案發時與被告發生口角之情形，證人丁○○證述如何受
    傷送醫急救之情形；證人3 人陳述均經具結及全程錄影，本
    院審酌其等所為陳述之外部附隨環境或條件，即當時陳述時
    之偵查筆錄製作之原因、過程及其功能等加以觀察其信用性
    ，並無顯不可信之情況（最高法院96年台上字第3070、5559
    號判決參照）；且其後證人3 人於本院審判中並經被告對證
    人進行詰問，皆給予被告對質之機會，是上開證人於偵查中
    向檢察官所為之陳述，均認有證據能力。
(三)證人甲○○、丙○○、丁○○於警詢陳述之證據能力：按被
    告以外之人，於審判外之言詞或書面陳述，除法律有規定者
    外，不得作為證據。是被告以外之人於司法警察（官）調查
    中所為之陳述，依刑事訴訟法第159 條第1 項規定，係屬傳
    聞證據，原則上無證據能力。本件證人甲○○、丙○○、丁○○於警詢雖就本件犯罪事實有所陳述，惟其等所言係屬證
    人於審判外之陳述，其既經本院傳訊到庭結證陳述，且於警
    詢所言又無刑事訴訟法第159 條之2 及第159 條之3 所設例
    外可信之特別情況，足以取代其於審判中之陳述，是證人甲○○、丙○○、丁○○於警詢時之陳述筆錄，應無證據能力
    。
二、認定犯罪事實所憑之證據及理由：
(一)訊據被告乙○○坦承於上開時、地去找甲○○之事實；惟矢
    口否認有何傷害犯行，並辯稱我本來是要去找前女友甲○○
    拿東西，在加油站外面抽煙等她，但是她沒有把東西拿給我
    就走了，我不知道丙○○在裡面，後來丙○○走過來對我叫
    囂，我看到之前送給甲○○的安全帽，就把安全帽摔在地上
    ，他們一群人過來打我，我只是去加油站拿東西，卻無緣無
    故被打，當時我確實有和人吵架沒錯，但是若要傷人，也是
    要傷和我吵架的人，我不確定我有劃到人，我當時確實有帶
    刀，但是拿刀是要自衛，我不認識告訴人丁○○，而且當時
    也不知道有劃到丁○○云云。經查：
１、上開事實，業據證人即被害人丁○○於偵查及本院審理中證
    述明確（偵卷第49、50頁、本院98年10月22日審判筆錄第2
    至7 頁），核與當時在場目擊證人甲○○、丙○○於偵查及
    本院審理中之證述情節大致相符（偵卷第50頁、本院上開筆
    錄第7 至17頁）；復有被告所有之上開割刀1 支扣案可資佐
    證。另本院當庭勘驗扣案割刀，勘驗結果：扣案割刀長約15
    公分，握把約10公分，材質為黃色塑膠物質，刀片約5公 分
    ，材質為鋼製物品，刀片尖端有尖銳半月形勾狀，刀口鋒利
    等情，有本院勘驗筆錄在卷可查（本院上開筆錄第18頁）。
    又被害人丁○○於上開時、地受傷後，即送行政院衛生署臺
    北醫院（下稱臺北醫院）急救治療，經診斷受有上開傷害等
    情，復有臺北醫院診斷證明書2 紙在卷可稽（偵卷第30頁、
    本院卷第68頁）。是被告確有以上開方式傷害被害人丁○○
    等情，自堪採信。
２、被告雖辯稱於上開時、地，不確定有無劃到人，但其不認識
    被害人丁○○，即使有傷害丁○○，當時也是出於自衛云云
    。惟查：
(１)證人甲○○於本院審理中證稱：我與被告之前是男女朋友關
    係，本案發生時，被告到泰山鄉五洲加油站質問我為何和他
    分手後要與丙○○在一起，被告有喝酒，我沒有和被告說話
    ，丙○○當時不在場，後來我和丙○○要同乘機車回去，丙○○先去牽車當時我在加油站2 樓，被告當時站在丙○○的
    機車前面，我從2 樓看到他們發生口角爭執，被告拿安全帽
    打丙○○，我下去要勸架，他們已經打起來，後來丁○○衝
    在我前面去勸架，丙○○把我往後推，因為怕傷到我，打完
    架之後，我們同事全部都上2 樓，包括加油站的主管、丙○○、丁○○，當時被告還留在原地叫囂，我們上2 樓之後發
    現丁○○有刀傷，所以就要送他去醫院，就沒有再管被告，
    除了丙○○與被告發生爭執，他們2 人有發生扭打外，我可
    以確定加油站其他的人，並沒有對被告動手，被告也沒有遭
    受加油站任何人的不法攻擊，被告當時有喝酒，我看到被告
    拿酒瓶來找我，且他當時臉紅紅的等語（本院上開筆錄第8
    至10頁）。是被告案發時，應係處於盛怒之下，於酒後前往
    甲○○之上開工作地點，質問甲○○分手之原因甚明。
(２)證人丙○○於本院審理中證稱：我當時目擊被告拿出刀子，
    有看見被告揮舞的動作，並發現丁○○的衣服破掉，被告當
    時揮3 、4 下，動作很大，那時候我遭被告丟擲的安全帽打
    到，頭很暈，眼神很晃，只看到被告持刀在揮舞，被告的旁
    邊只有丁○○，以我自己的判斷，被告應該是對丁○○揮舞
    ，那時候我的機車停在加油站前面，被告一直站在我的機車
    前面，我牽車時被告問我是否丙○○本人，我說是，問他有
    什麼事情，被告都不回答，當時看到被告的臉是紅的，推測
    他可能喝酒，我一直問他有什麼事情，如果沒有事我就要走
    ，轉身要走的時候，就遭被告丟的安全帽打到，我被打到當
    時很氣憤，就抓被告的領子，質問被告是否真的要打，被告
    還是沒有回答，就一直打我，我們兩個人就打起來，打起來
    之後，丁○○就跑出來勸架，之後就看到丁○○的衣服破掉
    ，我叫丁○○先上樓去，當時我的眼鏡掉落，看東西很模糊
    ，後來上樓看丁○○，丁○○的肚子被劃到，當時丁○○勸
    架用手去擋被告，是一隻手擋他，並問被告為何要打我，之
    後我就去撿眼鏡，撿眼鏡的過程，往他們的方向看，看到被
    告持刀揮舞，當時除丁○○外，沒有路人或其他加油站的人
    員圍上來勸架，我與被告發生扭打當時，沒有其他人助陣或
    毆打被告，丁○○是看到我與被告扭打之後，才跑過來勸架
    ，當時看到被告拿刀揮舞大約有3 、4 下，揮舞的方向有橫
    向，也有斜向的，當場丁○○衣服破損的情形，是破在肚子
    的地方，兩件衣服都破掉，包含裡面那件，丁○○衣服背後
    是否有破損，我沒有注意，我只有看到前面，至於法官提示
    偵卷第36頁的照片，丁○○衣服後面左肩會有破損的情形，
    是去警察局的時候，才看到後面左肩的部分有破損，我看到
    的是外套破掉，裡面的T 恤是我們加油站的衣服，但是T 恤
    後面有無破掉我不確定，我只有看到T 恤前面有破掉等語（
    本院上開筆錄第13至17頁）。是被告顯係於案發時，前往甲○○之上開工作地點，迨查明甲○○新近交往之男友係丙○○後，即動手毆打丙○○尋釁；嗣丁○○見狀上前勸架，被
    告心生不滿，另持刀朝丁○○之腹部劃過甚明。
(３)證人丁○○於本院審理中證稱：我於上開時、地為被告持刀
    劃傷，當時被告與丙○○打架，我過去勸架，走近被告，被
    告就突然拿刀出來，當時我沒有看到刀，只看到被告衝過來
    ，我下意識往後退，什麼都沒有看清楚，同事說我流血了，
    當下我只有發現衣服破掉，但是那時候身體沒有感覺，我想
    是刀鋒太利了才會這樣，我不知道丙○○與被告為何會打架
    ，我從加油站的樓上走下去就看到，他們就在加油站馬路旁
    邊，當時扭打的時候，只有被告和丙○○兩人在場，後來加
    油站的同事才圍上去要勸架，我們加油站的同事，並沒有圍
    毆或追打被告的情況，我看到被告與丙○○扭打，同事有人
    圍過去把他們拉開，我看到他們是拉衣服，被告與丙○○是
    抱在一團，兩人還沒有分開時，被告就突然衝向我，因為我
    是第一個看到扭打的人，其他同事都在上班，我看到的時候
    就趕快要過去勸架，被告拿刀往我肚子劃過時，我沒有看到
    那把刀，但是被告好像有拿東西，他向我衝過來，我下意識
    就往後退，被告是否有作揮劃的動作，我沒有印象，我們公
    司的會計把我拉去樓上，之後就將我送醫，其他的同事沒有
    向前包圍被告或對他毆打，當時被告拿刀劃傷我的動機是什
    麼，我也不曉得，我與被告之前不認識，也沒有仇恨，被告
    當天有喝酒等語（本院上開筆錄第3 至6 頁）。是本件顯係
    被告與丙○○於上開加油站之道路旁邊扭打，丁○○見狀上
    前勸架，被告心生不滿而持刀朝丁○○之腹部劃過，並造成
    丁○○受有上開傷勢甚明。
(４)本件經本院當庭勘驗告訴人丁○○提出之上開時、地現場監
    視器翻拍光碟，勘驗過程見被告與告訴人丁○○及告訴人之
    友人緩緩由畫面左側向畫面中間移動，惟主要案發情形係停
    留於畫面中央偏左側數秒之時間；當庭請被告及證人甲○○
    、丙○○、丁○○協助指認畫面中之人物：
12:54:31（表示時、分、秒，下同）：畫面開始。
12:54:32：畫面左側隱約見到加油站主管之左腳（根據證人丙○○、丁○○、甲○○之陳述）。
12:54:35-38 ：被告當時右手朝上，手上似有持物品，丁○○在
          右邊右手與被告身體有接觸，接著被告右手朝向告訴
          人身體為一畫弧之接觸動作，丁○○退後，丁○○的
          左邊看見加油站男性主管，右下角為加油站女性會計
          ，告訴人當時退後有視察自己腹部。
12:54:41：加油站兩位主管擋在被告與告訴人中間，畫面左邊雙
          腳之人為丙○○，右下角為加油站女性會計，當事人
          告訴人當時當時仍在視察自己腹部。
12:54:48-50 ：甲○○走至被告面前與被告說話，現場畫面與剛
          才41秒在場人數相同，只是多了甲○○進入畫面，另
          經檢視丁○○外套背後左側，當時尚無明顯破損之情
          形，此部分並經丁○○當庭確認無誤。
12:54:50-12:56:00 ：告訴人與女性會計轉身離開現場向畫面右
          下方移動，丙○○加入與甲○○與被告一直進行對話
          ，其他人陸續離去，其中有一名加油站主管回頭看著
          被告，最後畫面下方只剩甲○○，畫面上方被告將右
          手上的割刀放入左袖上方的口袋（當庭請被告確認，
          被告供述畫面之割刀即本院當庭令其辨識之扣案割刀
          ；另本院當庭勘驗扣案割刀，勘驗結果同前所述。）
12:56:00-12:57:00 見丙○○、甲○○、被告陸續離開現場，畫
          面未見有任何打鬥的情形（告訴人表示後面並無打鬥
          ，人已經在2 樓；甲○○、丙○○表示他們機車停放
          在畫面左邊約4 、5 公尺處，之後就無打鬥情形，被
          告也表示後面沒有再打鬥的情形。
(５)就上開勘驗內容觀之，畫面中出現被告與告訴人丁○○身體
    接觸時，被告係以右手持扣案之鋒利割刀，朝向告訴人身體
    為一畫弧之動作，告訴人有退後視察自己腹部，當時被告持
    刀畫傷告訴人之際，未見被告有遭人圍毆之不法侵害情事甚
    明。
(二)綜上所述，被告辯稱於上開時、地，不確定有無劃到人，且
    縱有持刀劃傷告訴人，亦係出於正當防衛一節，均係事後卸
    責之詞，委無足採。本件事證明確，被告上開傷害犯行應堪
    認定。
三、核被告乙○○所為，係犯刑法第277 條第1 項之傷害罪。爰
    審酌被告僅因細故，即徒手毆打告訴人，且於偵查及本院審
    理中供詞避重就輕，顯見犯後態度不佳；再斟酌被害人之傷
    害程度非輕，且被告自始否認犯罪，迄未與被害人和解等一
    切情狀，爰量處如主文所示之刑。另參酌本案犯罪情節及被
    告自承家庭經濟狀況小康等情（見被告警詢筆錄受詢問欄）
    ，並諭知以新臺幣1 千元折算1 日之易科罰金折算標準，以
    示懲儆。至扣案之割刀1 支，為被告所有供本件傷害告訴人
    所用之物，業據被告及證人甲○○、丙○○、丁○○供明在
    卷（見上開勘驗筆錄），應依刑法第38條第1 項第2 款之規
    定，宣告沒收。
四、據上論斷，應依刑事訴訟法第299 條第1 項前段，刑法第
    277 條第1 項、第38條第1 項第2 款、第41條第1 項前段，
    刑法施行法第1 條之1 ，判決如主文。
本案經檢察官黃嘉妮到庭執行職務。
中    華    民    國    98    年    10    月    19    日
                  刑事第三庭  法  官  蘇揚旭
上列正本證明與原本無異。
如不服本判決，應於判決送達後10日內敘明上訴理由，向本院提
出上訴狀 (應附繕本) ，上訴於臺灣高等法院。其未敘述上訴理
由者，應於上訴期間屆滿後20日內向本院補提理由書「切勿逕送
上級法院」。
                              書記官  李郁禎
中    華    民    國    98    年    11    月    19    日
附錄本案論罪法條：
刑法第277條第1項：
傷害人之身體或健康者，處 3 年以下有期徒刑、拘役或 1 千元
以下罰金。


司法院資訊處製作；財團法人民間司法改革基金會備份。
